【裁判字號】    94,訴,1809
【裁判日期】    950227
【裁判案由】    損害賠償
【裁判全文】
臺灣臺中地方法院民事判決  94年度訴字第1809號
原      告    乙○○○
兼訴訟代理人  甲○○
被      告    陳照明即維賽克企業社
訴訟代理人    蔣文正律師
當事人間請求損害賠償等事件，本院於民國95年2月14日言詞辯
論終結，判決如下：
    主    文
原告之訴及假執行之聲請均駁回。
訴訟費用由原告負擔。
    事實及理由
一、原告起訴主張：原告甲○○於民國94年4月間，與被告訂定
    承攬契約，委託被告在原告乙○○○所有之車牌號碼3667-G
    F號自用小客車上，安裝汽車機械增壓器，被告於同年月29
    日安裝完成，原告甲○○則給付被告新臺幣（下同）130,00
    0元之報酬。惟被告在前開車輛上安裝機械增壓器時，因過
    失而未將螺絲鎖緊，致螺絲於嗣後脫落，汽油自螺絲脫落處
    滲漏，導致原告甲○○於94年5月14日凌晨，駕駛該車途經
    臺南縣歸仁鄉大潭村時，該車突然產生爆炸，致原告甲○○
    受有顏面一度、雙手前臂一度及雙足二度灼傷，原告乙○○
    ○為修復該車而支出費用172,700元，原告2人所受上開損害
    ，均係因被告之過失行為，使該車發生上述無法修補之瑕疵
    所致，原告甲○○自得依據民法第494條規定，解除與被告
    所訂上開承攬契約，並請求被告返還所受領之報酬130,00 0
    元；另得本於民法第184條第1項及第193條規定，請求被告
    賠償其因身體受傷後在家休養10日，無法至其任職之沅久實
    業有限公司工作而損失之工資11,000元（即每日工資1,000
    元乘以10日之總和），又其因該車突然著火而受傷，心中驚
    恐莫名，另得依同法第195條第1項規定，請求被告賠償精神
    慰撫金200,000元；至原告乙○○○就該車因可歸責於被告
    之事由所生上述瑕疵，亦可基於民法第495條第1項規定，請
    求被告賠償上開修車費用，爰依前揭法律規定提起本件訴訟
    ，並聲明：被告應給付原告乙○○○172,700元、原告甲○
    ○341,000元，及均自起訴狀繕本送達被告翌日起至清償日
    止，按週年利率5%計算之利息；另聲請本院依職權宣告假執
    行。
二、被告抗辯：上開車輛於前揭時地起火燃燒時，起火點乃在車
    身右前側，惟被告所安裝之汽車機械增壓器位置係在該車引
    擎室內靠近中間位置，二者相距甚遠；且被告所安裝之機械
    增壓器，於噴油嘴之螺絲附近覆有黃色塑膠套，該塑膠套於
    事發後仍保持原色，而未變色或變形，顯見該車絕非如原告
    主張，係因被告未將機械增壓器之螺絲拴緊而爆炸，另觀諸
    原告於該車改裝如瞬間點亮須耗費極大電力之HID頭燈，則
    該車所以起火，亦有可能因電路負載過重所致，則該車之起
    火燃燒及原告2人因而所受損害，與被告所安裝機械增壓器
    並無關聯，自不可歸責於被告，原告甲○○主張解除與被告
    所訂承攬契約，要求被告返還已受領之報酬，另與原告乙○
    ○○分別請求被告賠償減少勞動能力之損害、精神慰撫金及
    修車費用，均無理由等語，並聲明：駁回原告之訴及假執行
    之聲請；如受不利益判決，願供擔保，請准免為假執行。
三、原告主張：原告甲○○於94年4月間與被告訂定承攬契約，
    委託被告於原告乙○○○所有之車牌號碼3667-GF號自用小
    客車上安裝汽車機械增壓器，並於被告安裝完成後，給付被
    告130,000元之報酬。原告甲○○嗣於同年5月14日凌晨，駕
    駛上述車輛途經臺南縣歸仁鄉大潭村時，該車突然起火燃燒
    ，致原告甲○○受有顏面一度、雙手前臂一度及雙足二度灼
    傷，原告乙○○○為修復該車而支出費用172,700元等事實
    ，業據原告提出行車執照影本、產品保證書、診斷證明書影
    本各1份及照片7幀為證，復為被告所不爭執，堪信為真實。
四、原告另主張：上開車輛係因被告安裝機械增壓器時，因過失
    未將螺絲拴緊，致螺絲脫落，汽油自螺絲脫落處滲漏而起火
    燃燒等語，惟為被告所否認，並以前揭情詞置辯，從而原告
    上開主張是否有理由，即為本件應審究之重點，而原告所指
    該車係因被告履行安裝機械增壓器之承攬工作有未鎖緊螺絲
    之瑕疵而起火燃燒，且該項瑕疵之存在係可歸責於被告等情
    ，分別為其2人對被告行使民法第494條所定契約解除權，及
    依同法第495條第1項、第184條第1項前段、第193條與第195
    條第1項規定請求被告賠償損害時，所應具備之要件，即屬
    有利於原告之事實，則依據民事訴訟法第277條前段：「當
    事人主張有利於己之事實者，就其事實有舉證之責任」規定
    ，應由原告就該等事實之存在負舉證責任。經查：
  (一)原告提出之財團法人中華民國汽車消費者保護協會就上開車
    輛所作鑑定報告，其鑑定結論為：1.由車輛外觀可判斷火苗
    是由右側前葉子板竄出。2.查其電線未有塔鐵短路現象，證
    明火苗由電線絕緣體燃燒。3.噴油器螺絲一邊高（未鎖緊）
    ，另一支低（有鎖緊）。4.因螺絲未鎖緊，彈跳刮傷零件。
    由此判斷，是維修人員裝配疏忽，螺絲未拴緊以脫落，起火
    燃燒，責任應由裝配廠商負其責任，固有該鑑定報告1份附
    卷可稽。惟原告於本院95年1月3日言詞辯論期日自陳：被告
    於進行鑑定當日並未到場協助鑑定等語，另製作上述鑑定報
    告之鑑定人丙○○於同次言詞辯論期日到庭具結後，對於被
    告訴訟代理人聲請本院訊問：「如何確認鑑定時之車輛狀況
    即事發當時之原樣？能否確認該車輛未經人為拆卸或破壞？
    」之問題，僅答稱：「我們受理鑑定時，會發函通知兩造會
    同鑑定以釐清責任。當時兩造是否有到場，我也無法確定」
    等語，就上開車輛於其從事鑑定當時，是否仍保持因前揭事
    故發生而起火燃燒後之狀態，並未為肯定之答覆；再參以該
    車於94年4月29日發生上述事故時，與鑑定人就該車輛進行
    會勘時（即同年6月9日），相距已逾1月餘，則被告質疑該
    車於事故發生後至進行鑑定前之期間內，可能因其他因素介
    入而發生變化，致該車已非上開事故甫發生後之原貌等語，
    並非無據。又原告自陳上開車輛業經其修復完畢（見本院94
    年10月18日言詞辯論筆錄第2頁），故本院已無從會同兩造
    確認該車受損狀況，以判斷前述鑑定人因從事鑑定而就該車
    進行會勘時，該車是否仍保持上開事故發生後之原狀，則自
    難以該份鑑定客體狀況不明之鑑定報告，即遽認被告為該車
    安裝之機械增壓器有何瑕疵，或上開事故之發生係因可歸責
    於被告之事由所致。
  (二)次查，依前引該鑑定報告第2.至4.點鑑定結論，應僅能推知
    上開車輛之電線絕緣體遭燃燒，另噴油器一邊之螺絲未鎖緊
    ，因而彈跳刮傷該車零件，尚難據以推衍出該車之電線絕緣
    體，係因噴油嘴之螺絲未拴緊，導致汽油自該處滲出而起火
    燃燒之結論，然該鑑定報告僅憑上開車輛於鑑定人會勘時所
    呈現電線絕緣體有燃燒痕跡及噴油嘴螺絲未鎖緊之外觀，即
    遽論該車起火燃燒應歸咎於被告未將螺絲拴緊，不無速斷之
    嫌。再者，被告抗辯：其為上開車輛安裝之增壓器，係位在
    該車引擎室內靠近中間位置一節，有其所提出之照片1幀為
    證，復為原告所不爭執，堪信為真實。惟依上述鑑定報告鑑
    定結論1.部分所載，該車於前揭事故發生時，起火點乃在該
    車右前側，與被告安裝之增壓器所在引擎室靠近中間之位置
    ，尚有相當距離，此有該鑑定報告所附照片為證，該鑑定報
    告對於該增壓器如何導致並未與其相鄰之該車右前側車身燃
    燒一節，並未提出說明，即斷言該車乃因被告安裝機械增壓
    器時有所疏失而起火燃燒，其正確性如何，甚滋疑義。是以
    ，縱原告主張前述鑑定報告確係針對上開車輛於前述事故甫
    發生後之原狀為鑑定等語為真，惟該鑑定報告就其所作結論
    ，既有前述未能清楚解釋其論斷之理由與依據之處，尚難憑
    此即認原告所主張上開車輛係被告安裝機械增壓器時疏未拴
    緊螺絲，以致汽油自螺絲鬆脫處漏出，進而遇熱燃燒等語屬
    實。
  (三)末按民事訴訟如係由原告主張權利者，應先由原告負舉證之
    責，若原告先不能舉證，以證實自己主張之事實為真實，則
    被告就其抗辯事實即令不能舉證，或其所舉證據尚有疵累，
    亦應駁回原告之請求，最高法院著有17年上字第917號判例
    意旨可資參照。原告雖主張上開車輛係被告安裝機械增壓器
    時，因過失而未將螺絲拴緊，導致螺絲脫落，引發汽油外洩
    而起火燃燒，惟未能就其前述主張提出確切證據以實其說，
    自應受不利之認定。至於被告抗辯：上開車輛如確係因被告
    未將機械增壓器之螺絲拴緊，導致噴油嘴漏油，進而使該車
    起火燃燒，在該噴油器螺絲附近之黃色塑膠套理應被燃燒而
    變色，而非維持原來之黃色（見被告於94年11月22日所具民
    事陳報狀）；及該車可能因改裝需要強大電力方能於瞬間點
    亮之HID大燈，導致電路負載過重而起火燃燒（見本院94年
    11月22日言詞辯論筆錄第2頁）等語，固均係推測之詞，並
    無實際證據可證明為真實，惟揆諸前揭判例意旨，原告就其
    主張被告應負返還價金及賠償損害責任之原因事實，既未能
    舉證以實其說，則不問被告就其所為上述抗辯已否提出證明
    ，仍應駁回原告之請求。
五、綜上所述，原告既無法舉證證明原告乙○○○所有之上開車
    輛，係因被告於履行與原告甲○○所訂安裝機械增壓器之承
    攬契約時，出於過失而未將螺絲鎖緊，以致汽油自螺絲鬆脫
    處滲漏，使該車起火燃燒，則原告甲○○以被告完成之該承
    攬工作有不能修補之瑕疵為由，主張解除該承攬契約，請求
    被告返還其已給付之報酬130,000元；另原告2人以該車因起
    火燃燒所受損害，及原告甲○○身體因而所受傷害，均係因
    可歸責於被告之過失行為所致，請求被告賠償原告乙○○○
    修車費用172,700元，及賠償被告甲○○因身體受傷而無法
    工作10日所受損害11,000元與精神慰撫金200,000元，均屬
    無據，應予駁回。
六、原告既受敗訴判決，其假執行之聲請即失所依據，應併予駁
    回。
七、本件事證已臻明確，兩造其餘攻擊防禦方法或舉證，經核均
    與判決結果無影響，爰不分別斟酌論述，附此敘明。
八、訴訟費用負擔之依據：民事訴訟法第78條。
中    華    民    國    95    年     2    月    27    日
                  民事第一庭    法  官  鍾啟煒
正本係照原本作成。
如對本判決上訴，須於判決送達後20日內向本院提出上訴狀。
中    華    民    國    95    年     2    月    27    日
                                書記官  林素妃


司法院資訊處製作；財團法人民間司法改革基金會備份。
